【裁判字號】    98,交聲,463
【裁判日期】    980527
【裁判案由】    違反道路交通管理處罰條例聲明異議
【裁判全文】
臺灣士林地方法院交通事件裁定         98年度交聲字第463號
原處分機關  臺北市交通事件裁決所
異  議  人
即受處分人  甲○○
上列異議人即受處分人因違反道路交通管理處罰條例案件，對於
臺北市交通事件裁決所於民國98年4 月13日所為處分（原處分案
號：北市裁罰字第裁22-Z00000000號）聲明異議，本院裁定如下
：
    主  文
異議駁回。
    理  由
一、按汽車行駛高速公路，不得在路肩上行駛，或利用路肩超越
    前車或倒車，高速公路及快速公路交通管制規則第9 條第1
    項第2 款定有明文；次按汽車行駛於高速公路、快速公路或
    設站管制之道路，不遵使用限制、禁止、行車管制及管理事
    項之管制規則而有未依規定使用路肩者，處汽車駕駛人新臺
    幣3,000 元以上6,000 元以下罰鍰，並記違規點數1 點；汽
    車駕駛人，駕駛汽車有違反本條例之行為，經交通勤務警察
    制止時，拒絕停車接受稽查而逃逸者，處新臺幣3,000 元以
    上6,000 元以下罰鍰，並記違規點數1 點；又汽車駕駛人有
    不服指揮稽查而逃逸之行為，當場不能或不宜攔截製單舉發
    者，得逕行舉發，此項逕行舉發，應記明車輛牌照號碼、車
    型等可資辨明之資料，以汽車所有人為被通知人製單舉發，
    道路交通管理處罰條例第33條第1 項第9 款、第60條第1 項
    、第63條第1 項第1 款、第7 條之2 第1 項第4 款、第4 項
    亦分有明定。
二、原處分意旨略以：異議人即受處分人甲○○於民國98年2 月
    2 日下午3 時3 分許，駕駛車牌號碼966-DK號營業小客車（
    下稱系爭汽車），行經國道一號南下51公里處，為警逕行舉
    發「不服稽查取締」、「違規行駛路肩（非開放時段）」之
    違規，爰依道路交通管理處罰條例第60條第1 項、第33條第
    1 項第9 款、第63條第1 項第1 款（原處分漏載第1 項第1
    款）分別裁處罰鍰新臺幣（下同）3,000 元、4,000 元，並
    各記違規點數1 點。
三、異議意旨略以：受處分人為職業駕駛人，每天行經上開路段
    數次，未注意路肩開放通行時間已過，縱有疏失，但絕非故
    意或投機；受處分人於上開路段49.5公里處進入路肩行駛，
    在50公里處發現前方有障礙物，在50.5公里處切入內線車道
    ，行駛至約51公里處才發現障礙物是偵防車，有一違規車輛
    遭員警開罰單中，另一位員警站在偵防車右邊與避車彎間，
    員警並無攔停稽查系爭汽車之動作，受處分人未如裁罰機關
    函稱於員警前方約5 公尺處變換車道逃逸，原處分殊屬違法
    ，應予撤銷云云。
四、證人即舉發本件違規之員警乙○○證稱：上開路肩開放小型
    車通行之時間為10時至14時、16時至19時，路肩開放通行時
    間之標示牌分別設於南下49.5公里、50公里處，本件違規時
    間並非路肩開放通行之時間，伊站在國道一號南下約51.2公
    里處之路肩，距離系爭汽車200 至300 公尺處看見受處分人
    違規行駛路肩，伊便舉起指揮旗示意受處分人停車，受處分
    人在伊前方5 公尺處，利用車輛間空隙從路肩切入輔助車道
    ，再變換至中線車道，伊看到系爭汽車車牌，受處分人車速
    原本很快，到伊面前車速變慢，伊以為受處分人要停車，還
    退至避車彎內要讓受處分人停車，不料受處分人竟利用此空
    檔切入正常車道逃逸，同時值勤之員警還在舉發另一部違規
    車輛，伊無法開偵防車追趕系爭汽車，根據車牌查詢車籍，
    逕行舉發等語（本院卷第19、20頁），並有現場圖1 紙、國
    道一號南下49.5公里、50公里處標示路肩開放通行時間之照
    片2 紙附卷可稽（本院卷第22頁正、反面），證人乙○○上
    開證述，核與受處分人自承未注意路肩開放通行時間已過，
    在國道一號南下49.5公里處進入路肩行駛，嗣切入內線車道
    ，並發現前方有偵防車、一名員警正在開單舉發違規車輛，
    另一名員警（即證人乙○○）站在偵防車旁、避車彎之間等
    語相符，堪認證人乙○○上開證述屬實，應可採信。依上揭
    照片所示，國道一號南下49.5公里、50公里處確實設有限時
    開放路肩供小型車通行之紅色標誌，足使行經該路段之汽車
    駕駛人辨識路肩開放通行之時間，且受處分人係於49.5公里
    處進入路肩行駛，該處即設有上開標誌，是受處分人對於違
    規使用路肩之行為實難諉為不知。受處分人雖否認有拒絕停
    車接受稽查之違規事實，惟員警斯時以紅旗示意受處分人停
    車，受處分人在員警前方約5 公尺處切換車道駛離等情，業
    經證人乙○○證述綦詳，受處分人雖辯稱其不可能在國道一
    號南下51公里前5 公尺處變換車道逃逸云云，惟受處分人自
    承其係在國道一號南下50.5公里處切入內線車道（本院卷第
    4 頁），適與證人乙○○證稱其目擊受處分人在國道一號南
    下51.2公里前方5 公尺處離開路肩進入正常車道行駛等語相
    符，受處分人復供承確實有看見警察（本院卷第5 頁），足
    見受處分人已看見員警舉旗示意停車攔停，否則受處分人何
    須迅速駛離路肩、轉入正常車道？受處分人逃避稽查之意圖
    甚明，所辯均無足採信。
五、綜上述，本件違規事證明確，堪以認定。原處分機關為前開
    裁罰，經核並無違誤。本件異議為無理由，應予駁回。
據上論斷，應依道路交通案件處理辦法第19條，裁定如主文。
中    華    民    國    98    年    5     月    27    日
                    交通法庭法  官  陳美彤
以上正本證明與原本無異。
如不服本裁定應於送達後5日內向本院提出抗告狀。
                            書記官  吳旻玲
中    華    民    國    98    年    5     月    27    日


司法院資訊處製作；財團法人民間司法改革基金會備份。
